【裁判字號】    95,交上易,227
【裁判日期】    950621
【裁判案由】    過失致死
【裁判全文】
臺灣高等法院臺中分院刑事判決       95年度交上易字第227號
上  訴  人  臺灣臺中地方法院檢察署檢察官
上  訴  人
即  被  告  丙○○
選任辯護人  張啟富律師
上列上訴人等因被告過失致死案件，不服臺灣臺中地方法院94年
度交易字第397號中華民國94年12月30日第一審判決（起訴案號
：臺灣臺中地方法院檢察署94年度偵字第11542號），提起上訴
，本院判決如下：
    主  文
原判決撤銷。
丙○○因過失致人於死，處有期徒刑拾月。緩刑參年。
    事  實
一、丙○○於民國（下同）94年6月29日下午17時40分左右，騎
    乘其所有車號KYR-367號重型機車沿臺中市○○○街由南往北
    ，行經臺中市○○○街與華美西街口而左轉華美西街時，適
    有一不詳人士駕駛不詳車號之自用小客車由北往南行經上開
    路口右轉華美西街，丙○○原應注意華美西街係雙向二車道
    之街道，且該路段劃有分向限制線，在行駛時應在遵行車道
    內行駛，不得駛入來車之車道內，且駕駛人應注意車前狀況
    ，隨時採取必要之安全措施，而依當時天候晴、路面乾燥、
    無缺陷、道路無障礙物、視距良好等狀況，並無不能注意之
    情形，竟疏未注意及此，為閃避上開自用小客車，逕自在左
    轉華美西街時，騎乘機車駛入華美西街之對向車道，因而不
    慎與對向由王元陽所騎乘、沿華美西街往臺中市○○路方向
    行駛、所有人為甲○○之車號VOJ-966號輕型機車發生對撞
    ，王元陽隨即人車倒地，嗣雖經丙○○緊急聯絡救護車送王
    元陽至中國醫藥大學附設醫院急救，王元陽仍於94年7月3日
    凌晨零時45分左右，因頭部外傷引發顱內出血不治死亡。丙
    ○○於肇事後，由路人打電話報案，其於臺中市警察局第六
    分局警員戊○○到達現場處理時，自承係其騎車肇事，自首
    而受裁判。
二、案經王元陽之妻甲○○告訴及臺灣臺中地方法院檢察署檢察
    官據報相驗後自動檢舉偵查起訴。
    理  由
一、訊據上訴人即被告（下稱被告）丙○○於警詢、檢察官偵查
    、原審及本院審理中，對其有於上開時地騎乘機車與被害人
    發生對撞並致被害人死亡等情均坦承不諱，其於檢察官偵查
    中亦供稱：「94年6月29日下午5點40分，我騎KYR-367號機
    車，從漢成6街要左轉華美西街行駛，死者是從華美西街往
    重慶路方向，有1部銀色自小客車到漢成6街、華美西街口時
    ，右轉華美西街，我為了閃避該車就跨越華美西街的雙黃線
    侵入對向車道，與死者騎的機車對撞，他人倒在機車旁，當
    場我就請路人幫我叫救護車及報警，我在那邊等警察來，警
    察來我有承認我是肇事者。」等語（見相字卷第29頁背面）
    ，核與證人己○○於警詢中供述之情節相符，並有道路交通
    事故調查報告表（一）、（二）、中國醫藥大學附設醫院法
    醫參考病歷摘要及車禍現場相片9張在卷可佐。另本件被害
    人王元陽因遭被告違規駛入對向車道之機車撞擊導致頭部外
    傷，引發顱內出血不治死亡等情，業經檢察官督同法醫師相
    驗屬實，製有相驗筆錄、相驗屍體證明書、臺灣臺中地方法
    院檢察署驗斷書附卷可稽。按汽車在雙向二車道行駛時，應
    在遵行車道內行駛，在劃有分向限制線之路段，不得駛入來
    車之車道內。且駕駛人應注意車前狀況，隨時採取必要之安
    全措施，道路交通安全規則第97條第1、2款、第94條第3項
    分別定有明文，被告騎乘上開機車時自應注意上述道路交通
    安全規則之規定，而依附卷之交通事故調查報告表（一）所
    載，案發當時天候晴、路面乾燥、無缺陷、道路無障礙物、
    視距良好等狀況，並無不能注意之情形，被告竟疏未注意上
    開規定致肇本件車禍，足徵被告之駕車失當行為，顯有過失
    。再被害人王元陽確因本件車禍，導致頭部外傷，引發顱內
    出血而不治死亡，依經驗法則，綜合當時所存在之客觀情境
    ，為事後之審查，應認被告上開騎乘機車違規駛入對向車道
    行為，與被害人之死亡結果間，具有相當因果關係。且本件
    車禍經送臺灣省臺中市區車輛行車事故鑑定委員會鑑定結果
    ，亦認丙○○駕駛重機車駛越分向限制線侵入來車道撞及對
    向來車，為肇事原因，王元陽駕駛輕機車無肇事因素，有該
    委員會94年10月24日中市行字第0945402340 號函檢附鑑定
    意見書1份附卷可佐，從而本案事證明確，被告過失致死犯
    行堪以認定，應依法論科。
二、查被告丙○○自承其從事監視系統器材工作，駕車並非其業
    務上所必需者，案發當時其已下班，並無證據顯示騎乘機車
    係其附隨業務，核其所為，係犯刑法第276條第1項之過失致
    人於死罪，告訴人指稱被告係犯同條第2項之業務過失致死
    罪，尚有誤會。再被告於本件車禍發生當時係騎乘機車，如
    與其他車輛發生碰撞情事，其自身之生命、身體亦極易受到
    危害，且其與被害人素不相識，本件自不能以其違規肇事，
    即謂其對被害人有殺人之不確定故意，故告訴人此部分之指
    摘，亦無所據。又被告肇事後，經人報案，由勤務指揮中心
    轉到交通隊值班臺，值班臺再通知臺中市警察局第六分局警
    員戊○○到場處理，戊○○到現場時，並不知何人係肇事者
    ，被告當時在場並當場承認為肇事人，坦承肇事經過，自首
    並願接受裁判，此經證人戊○○於檢察官偵查及本院審理中
    證述明確，並有臺中市○○○道路交通事故肇事人自首情形
    紀錄表、臺中市警察局勤務指揮中心一般事故紀錄通報單各
    1 份附卷可佐，被告所為核與自首要件相符，應依刑法第62
    條前段之規定減輕其刑，查證人丁○○於警詢時供稱：「是
    我去拿起倒在地上的傷者的電話，按電話簿打電話聯絡他的
    朋友，再轉知他的家人，其間有1名女子（路人）也對傷者
    實施救護，救護車來了她就走了。」等語（見原審卷第45頁
    ），並無證據顯示其係報案人，故告訴人指稱本件報案人應
    係丁○○，被告並非自首云云，顯無理由。原審法院於審理
    後，對被告論罪科刑，固非無見，惟原審未及斟酌被告已與
    被害人家屬達成和解之情事，以致量處被告有期徒刑1年之
    刑，即有未當。檢察官依告訴人之請求，以被告有業務上過
    失、被告並非自首、原審量刑過輕為由提起上訴，雖無理由
    ，被告以原審量刑過重為由提起上訴，則有理由，故原判決
    既有上開可議之處，自屬不能維持，應由本院將原判決撤銷
    改判，爰審酌被告之過失程度為肇事原因，本件車禍造成被
    害人死亡，其家屬所受傷痛程度、被告犯後已與被害人家屬
    和解等一切情狀，量處如主文第2項所示之刑。末查被告前
    未曾受任何有期徒刑以上刑之宣告，此有臺灣高等法院被告
    前案紀錄表1紙附卷可憑，其犯後業與被害人家屬達成和解
    並已賠償新臺幣3百萬元在案（有臺灣臺中地方法院和解筆
    錄影本附本院卷足參），其經此教訓，自當知所惕勉而無虞
    再犯，本院綜核各情認上開有期徒刑之宣告，已足策其自新
    ，所宣告之刑，以暫不執行為適當，併依法諭知緩刑3年。
據上論斷，應依刑事訴訟法第369條第1項前段、第364條、第299
條第1項前段、刑法第276條第1項、第62條前段、第74條第1款，
罰金罰鍰提高標準條例第1條前段，判決如主文。
本案經檢察官乙○○到庭執行職務。
中    華    民    國    95    年    6     月    21    日
               刑事第十一庭  審判長法  官  黃  梅  月
                                   法  官  黃  日  隆
                                   法  官  林  宜  民
上列正本證明與原本無異。
不得上訴。
                                   書記官  林  桂  鳳
中    華    民    國    95    年    6     月    23    日
                                                      Ｆ


司法院資訊處製作；財團法人民間司法改革基金會備份。
